【裁判字號】    89,自,1029
【裁判日期】    900301
【裁判案由】    詐欺
【裁判全文】
臺灣臺中地方法院刑事判決                        八十九年度自字第一二九號
    自  訴  人  乙○○○
    被      告  甲○○
右列被告因詐欺案件，經自訴人提起自訴，本院判決如左：
    主  文
甲○○無罪。
    理  由
一、自訴意旨略以：被告甲○○於民國八十六年六月中旬主動前來找自訴人，佯稱急
    用為由，請求協助周轉，並佯稱次日即有錢匯入，僅周轉一日，自訴人不疑有他
    ，允諾協助，並由被告簽發同額本票一張做為擔保，惟此後被告即不理不睬，避
    不見面，經自訴人多次前往被告住處催討，被告家人均以不在家為藉口再三推託
    ，而無所獲，拖延三年餘，迄今亦未見被告任何誠意回應，自訴人始知受騙，被
    告詐財之動機及意圖甚為明顯，因認被告甲○○涉有刑法第三百三十九條第一項
    之詐欺罪嫌云云。
二、按犯罪事實應依證據認定之，無證據不得推定其犯罪事實，刑事訴訟法第一百五
    十四條定有明文。又刑法第三百三十九條第一項詐欺罪之成立，須以意圖為自己
    或第三人不法之所有，以詐術使人將本人之物或第三人之物交付者，始足當之，
    苟無不法所有之意圖或未施詐術致令陷於錯誤而使人將本人之物或第三人之物交
    付者，即與該條項之要件不合，要難令負該條項之詐欺罪責，此觀該條項之規定
    自明。至於民事債務當事人間，若有未依債務本旨履行給付之情形，在一般社會
    經驗而言，原因非一；其因不可歸責之事由致無法給付，或因合法得對抗他造主
    張抗辯而拒絕給付，甚至債之關係成立後，始行惡意遲延給付，皆有可能，非必
    出於自始無意給付之詐欺犯罪一端；又刑事被告依法不負自證無罪之義務，故在
    別無積極證據之情形下，自難違反刑事訴訟法第一百五十四條之規定，以被告單
    純債務不履行之狀態，推定被告自始即有不法所有之意圖而施用詐術。再者，刑
    事訴訟制度受「倘有懷疑，則從被告之利益為解釋」、「被告應被推定為無罪」
    原則所支配，故得為訴訟上證明者，無論為直接或間接證據，須客觀上於吾人一
    般社會生活經驗均不致有所懷疑，而達於確信之程度者，且除認定被告犯罪之外
    ，無從本於同一事證為其他有利於被告之合理推斷，始可據為有罪之認定，倘其
    證明尚未達於確信之程度，而有合理可疑存在時，即難據對被告為不利之認定，
    換言之，在「法律判斷」上，即不能為被告有罪之認定。
三、訊據被告甲○○堅決否認有何詐欺犯行，辯稱：伊未曾向自訴人借款，伊係於八
    十四年間參加自訴人召集之互助會，因標會後無力繳付死會會款，由自訴人代為
    墊付五十二萬元。伊於八十六年簽發本票時，有商請自訴人讓伊再延緩二年，伊
    係因經濟有困難才未還錢等語。經查，自訴人於自訴狀原指稱被告係於民國八十
    六年六月中旬向其借款五十二萬元，嗣於本院九十年一月十八日審理時初稱：被
    告係於八十五年一月或二月間向伊借款五十二萬元，並未約定清償期限，伊於八
    十六年六月十五日找到被告，並要求被告簽發同額本票一張以資清償，但被告簽
    發本票時，有要求伊再緩二年云云；迨聽聞被告辯稱其未向自訴人借款後，始於
    同日審理時改稱：被告是參加伊所召集每會三萬元，會員共十九人之互助會，被
    告於第六會時以九千八百元得標，標完會後，嗣後十三會即未再付過會錢，以致
    伊代被告墊付了五十一萬七千四百元（39800×13＝517400），後來伊於八十六
    年六月十五日遇見被告時，才叫被告簽五十二萬元之本票等語。由前揭自訴人先
    後指述反覆不一之情節以觀，其指述之可信程度即非無疑，而被告參加自訴人召
    集之互助會後，曾繼續繳付會款五次，至第六會時才以九千八百元之利息得標，
    此為自訴人與被告均不爭執之事實，由此固可推知被告於標得會款後即惡意遲延
    給付，惟如前所述，民事債務當事人間嗣後未依債務本旨履行給付之原因不一而
    足，非必出於自始無意給付之詐欺犯罪一端，是尚不得憑此遽認被告於參加自訴
    人之互助會時有何施用詐術之行為，亦無從推斷被告係基於不法所有之意圖取得
    互助會款。此外復查無其他積極證據足以認定被告有何詐欺犯行，揆諸首開說明
    ，應認其罪嫌尚有未足，爰依法為被告無罪之判決。
四、據上論斷，應依刑事訴訟法第三百四十三條、第三百零一條第一項判決如主文。
中      華      民      國    九十      年      三      月      一      日
                                        法  官    陳  慧  珊
右正本證明與原本無異。
如不服本判決，應於判決送達後十日內向本院提出上訴狀，上訴於臺灣高等法院臺中
分院( 須附繕本 )。
                                        書記官
中      華      民      國    九十      年      三      月      二      日


司法院資訊處製作；財團法人民間司法改革基金會備份。
